最高法院民事判決　　　　　　　　　　　　　　　　八十八年度台簡上字第二九號
　　上　訴　人　偉裕工業股份有限公司
　　法定代理人　賴長江
　　被 上訴 人　甲○○
右當事人間請求給付票款事件，上訴人對於中華民國八十七年十二月十四日台灣嘉義
地方法院合議庭第二審更審判決（八十六年度簡上更(一)字第一號），提起上訴，本院
判決如左：
    主  文
原判決廢棄，發回台灣嘉義地方法院。
    理  由
本件原審維持第一審所為上訴人敗訴判決，駁回上訴人之上訴，無非以：被上訴人主
張伊持有已判決確定第一審共同被告江進聰所簽發，由上訴人背書詳如原判決附表（
下稱附表）所示之支票五張，金額共計新台幣（下同）九百四十萬元，為付款之提示
均遭退票之事實，有該五紙支票及其退票理由單附卷可稽。經查，前開五紙支票背面
蓋用「偉裕工業股份有限公司貳廠」印章背書，本於票據客觀解釋之原則，依一般交
易之觀念，「偉裕工業股份有限公司貳廠」即指上訴人「偉裕工業股份有限公司」，
上訴人即應負背書人責任。縱令上開之印章係江進聰所偽刻，然經理人有為商號管理
事務，及為其簽名之權利，而簽名得以蓋章代之，民法第五百五十三條、票據法第六
條定有明文。上訴人亦不得否認其總經理江進聰蓋用公司印章背書之效力。又為票據
行為，對外為金錢往來，係經營上必要行為，屬法人營業之範圍之行為，其代表人自
有代為之權。則江進聰蓋用上訴人公司印章於前開五紙支票背書，其效力自及於上訴
人公司；縱令江進聰未將所取得之資金實際用於上訴人公司亦然。末按支票為文義證
券，在票據上簽名者，依票上所載文義負責。票據法第五條定有明文。上訴人既於前
開五紙支票背書，即應負背書人之責任。被上訴人訴請上訴人與江進聰連帶給付九百
四十萬元本息，自應准許等詞。為其判斷之基礎。
惟查，經理人固有為商號管理事務，及為其簽名之權利，而簽名亦得以蓋章代之；然
其所為之行為，其效力依法直接及於商業主人者，應以關於該商號營業上之事務為限
。此觀民法第五百五十三條規定之文義自明。被上訴人於江進聰表示上訴人公司亟需
資金週轉，向其借款時，已知江進聰因從事股票投資，虧損累累，財務不佳，有原審
簡上更(一)字第一號第一卷第五七頁可稽。則何以被上訴人不要求江進聰簽發上訴人之
支票，仍然收受江進聰個人簽發之支票？上訴人辯稱：「如係江進聰要為上訴人公司
購買股東之股票，則上訴人有公司用支票，自當簽發上訴人公司之支票去借款，不可
能由江進聰用他自己之支票去借款，其理易明。」（見簡上更字第一號清股卷第二一
、二二頁）。果真上訴人有公司專用之支票，當時復未遭拒絕往來，則江進聰以自己
名義簽發前開五紙支票用以「偉裕工業股份有限公司貳廠」之印章為背書，能否謂係
為上訴人管理事務之營業之行為，即非無疑。原審未遑細心勾稽、詳為斟酌，遽以前
開理由，為上訴人敗訴之判決，上訴論旨，指摘原判決適用法規顯有錯誤，求予廢棄
，非無理由。
據上論結，本件上訴為有理由。依民事訴訟法第四百三十六條之二第二項、第四百七
十七條第一項、第四百七十八條第一項，判決如主文。
中      華      民      國    八十八    年      七      月      二      日
                              最高法院民事第三庭
                                  審判長法官  范  秉  閣
                                        法官  朱  建  男
                                        法官  曾  煌  圳
                                        法官  許  澍  林
                                        法官  鄭  玉  山
      右正本證明與原本無異
                                              書  記  官
中      華      民      國    八十八    年      七      月     十三     日
